臺灣臺北地方法院交通事件裁定　　　　 96年度交聲字第520號
異　議　人
即受處分人　甲○○
上列異議人即受處分人因違反道路交通管理處罰條例案件，對於
交通部公路總局臺北區監理所96年4 月26日所為之處分（原處分
案號：北監自裁字裁40-C00000000號），聲明異議，本院裁定如
下：
    主  文
原處分撤銷。
甲○○汽車駕駛人，駕駛汽車肇事致人受傷而逃逸，吊銷駕駛執
照，壹年內不得考領。
    理  由
一、按民國94年2 月5 日公布、95年2 月5 日施行之行政罰法第
    26條第1 項規定：「一行為同時觸犯刑事法律及違反行政法
    上義務規定者，依刑事法律處罰之。但其行為應處以其他種
    類行政罰或得沒入之物而未經法院宣告沒收者，亦得裁處之
    」。究其立法目的，一行為同時觸犯刑事法律及違反行政法
    上義務規定時，由於刑罰與行政罰同屬對不法行為之制裁，
    而刑罰之懲罰作用較強，故依刑事法律處罰，即足資警惕時
    ，實無一事二罰再處行政罰之必要，且刑事法律處罰，由法
    院依法定程序為之，較符合正當法律秩序，應優先適用，但
    罰鍰以外之沒入或其他種類行政罰，因兼具維護公共秩序之
    作用，為達行政目的，行政機關仍得併予裁處。再者，其他
    種類行政罰，係指違反行政法上之義務應受「裁罰性」之「
    不利處分」，依行政罰法第2 條規定，包括剝奪或消滅資格
    、權利之吊銷證照處分，合先敘明。
二、次按道路交通管理處罰條例第62條第3 項前段規定：「汽車
    駕駛人駕駛汽車肇事致人受傷或死亡者，應即採取救護措施
    及依規定處置，並通知警察機關處理，不得任意移動肇事汽
    車及現場痕跡證據，違反者處新臺幣（下同）三千元以上九
    千元以下罰鍰。」，又該條第4 項前段規定：「前項駕駛人
    肇事致人受傷而逃逸者，吊銷其駕駛執照」，同例條第67條
    第3 項並規定：「汽車駕駛人，曾依本條例其他各條規定吊
    銷駕駛執照者，1 年內不得考領駕駛執照。」。
三、本件異議人即受處分人甲○○於民國95年12月25日凌晨2 時
    34分許，駕駛車牌號碼IV- 6977號自用小客車，沿臺北縣中
    和市○○路○ 段由西往東方向行駛，行經同路與莒光路交岔
    路口時，本應隨時注意車前狀況，並隨時採取必要之安全措
    施，且依當時天候佳，路面乾燥、無缺陷，道路無障礙物，
    視距良好等狀況，並無不能注意之情形，竟疏未注意及此，
    適對向車道由李岳桓所騎乘之車牌號碼J9N ─728 號重型機
    車（由東往西朝板橋市方向行駛），違規未依規定採取兩段
    式左轉，直接在前述交岔路口左轉莒光路，致二車發生撞擊
    ，李岳桓因而人車倒地，除車輛毀損，足生損害外，並受有
    右膝右胸挫傷之傷害（毀損和過失傷害部分業經撤回告訴，
    另由檢察官為不起訴處分在案）。詎此事故發生後，甲○○
    雖一度將所駕駛車輛停住，惟未下車查看，亦未採取任何必
    要救護措施，隨即駕車駛離現場逃逸，經臺北縣政府警察局
    中和分局以受處分人有違反道路交通管理處罰條例第62條第
    3 項及第4 項行為掣單舉發，受處分人未於應到案日期前向
    原處分機關提出申訴，原處分機關乃依前揭道路交通管理處
    罰條例第62條第3 項（原處分漏載第3 項）、第4 項規定，
    裁處受處分人罰鍰最高額9 千元，併吊銷駕駛執照1 年。
四、聲明異議意旨略以：道路交通管理處罰條例第62條規定，與
    刑法第185 條之4 肇事逃逸罪規定之構成要件一致，規範目
    的相同，依司法院大法官會議解釋釋字第503 號解釋之意旨
    ，不應重複處罰，行政罰法第26條第1 項復規定此等情形應
    依刑事法律處罰之，況本件受處分人已經檢察官提起公訴，
    原處分機關裁處應待聲請人受無罪、免訴等裁判確定，始得
    為之。又原處分機關未審酌肇事所生損害並未擴大，且已與
    被害人達成和解等情，而逕行裁處最高額9 千元罰鍰，已非
    根據受處罰之事實情節依立法目的所為之合理裁罰，亦有違
    司法院大法官會議解釋釋字第423 號解釋意旨，因認原處分
    應予撤銷等語。
五、經查：受處分人因本件同一行為涉犯刑法第185 條之4 肇事
    致人受傷逃逸罪，業經警移送臺灣板橋地方法院檢察署偵查
    起訴，並經臺灣板橋地方法院以96年度交訴字第74號判決判
    處有期徒刑7 月，緩刑2 年在案，有臺灣板橋地方法院檢察
    署檢察官96年度偵字第3126號起訴書、臺灣板橋地方法院96
    年度交訴字第74號判決、受處分人之臺灣高等法院前案紀錄
    表各1 份在卷可參，是以依照前揭說明，受處分人既因同一
    駕駛汽車肇事致人受傷而逃逸之行為同時觸犯刑事法律及違
    反行政法上義務，其中刑事部分並經本院判處罪刑，基於「
    一事不二罰」之行政罰原則，在刑事訴追、審判程序尚未終
    局確定前，行政機關自不得逕予裁罰。從而，原處分機關逕
    以異議人駕駛汽車肇事致人受傷而逃逸，處罰鍰9,000 元，
    尚有未洽，本件異議為有理由，自應由本院將原處分撤銷。
    至吊銷駕駛執照，1 年內禁考部分，乃裁罰性之不利處分，
    為維護交通安全，加強救護，減少被害人之死傷，促使駕駛
    人於肇事後，能對被害人即時救護，故依行政罰法第26條第
    1 項但書之規定，仍得裁處之。
六、綜上所述，異議人確有於上揭時、地駕駛汽車肇事致人受傷
    而逃逸之違規行為，原處分機關依道路交通管理處罰條例第
    62條第3 項之規定，裁處異議人罰鍰9,000 元之部分，固非
    無見，然此部分顯與前揭行政罰法第26條第1 項明文所示之
    「一事不二罰」規定有違，即不能認為允當，是本件異議為
    有理由，自應由本院將原處分撤銷，另為裁定如主文第2 項
    所示，以資適法。
七、據上論斷，應依道路交通案件處理辦法第20條前段，裁定如
    主文。
中　　華　　民　　國　　96　　年　　7 　　月　　31　　日
                  交通法庭法　官　胡宗淦
以上正本證明與原本無異
如不服本裁定應於送達後5日內向本院提出抗告狀
                 　   　　書記官　張耀鴻
中　　華　　民　　國　　96　　年　　8 　　月　　1 　　日
